臺灣臺中地方法院刑事判決
111年度原金訴字第97號
公  訴  人  臺灣臺中地方檢察署檢察官
被      告  曾文忠


指定辯護人  本院公設辯護人梁乃莉  
上列被告因違反洗錢防制法等案件，經檢察官提起公訴（111年
度偵字第27232、29775號），被告於本院準備程序進行中，就被
訴事實為有罪之陳述，經本院合議庭裁定由受命法官獨任進行簡
式審判程序，判決如下：
    主    文
丙○○幫助犯洗錢防制法第十四條第一項之一般洗錢罪，處有期徒
刑貳月，併科罰金新臺幣貳萬元，罰金如易服勞役，以新臺幣壹
仟元折算壹日。緩刑貳年，並應依附件二所示本院調解程序筆錄
所載之內容及方式，向乙○○支付損害賠償，及應於緩刑期內接受
受理執行之地方檢察署所舉辦之法治教育貳場次；緩刑期間付保
護管束。
    犯罪事實及理由
一、本案犯罪事實及證據，除犯罪事實欄一、第6行關於「統一
    超商龍井門市」之記載，應更正為「統一超商龍竹門市」，
    證據部分應補充「被告丙○○於本院準備程序之自白」外，其
    餘均引用檢察官起訴書之記載（如附件一）。
二、論罪科刑：
(一)按刑法上之幫助犯，係對於犯罪與正犯有共同之認識，而以
    幫助之意思，對於正犯資以助力，未參與實施犯罪構成要件
    之行為者而言。經查，被告雖提供自己申設之2個金融帳戶
    予真實姓名、年籍均不詳之詐欺集團成員，作為詐欺取財及
    洗錢之犯罪工具使用，然而並無證據證明其有參與實施詐欺
    取財或洗錢之構成要件行為，或與該詐欺集團具有共同犯罪
    之犯意聯絡，被告應僅係基於幫助之意思，參與詐欺取財及
    洗錢構成要件以外之行為，屬於幫助犯。核被告所為，係犯
    刑法第30條第1項前段、第339條第1項之幫助詐欺取財罪及
    刑法第30條第1項前段、洗錢防制法第14條第1項之幫助一般
    洗錢罪。
(二)被告以一提供自己申設之金融帳戶之行為，幫助該不詳詐欺
    集團成員分別向起訴書所載之被害人詐取財物，而侵害不同
    財產法益，並同時觸犯幫助詐欺取財及幫助一般洗錢罪，為
    想像競合犯，應依刑法第55條規定，從一重之幫助一般洗錢
    罪處斷。
(三)被告以幫助之意思，參與構成要件以外之行為，為幫助犯，
    其情節較正犯輕微，依刑法第30條第2項規定，按正犯之刑
    減輕之。
(四)被告就上開幫助一般洗錢之犯罪事實自白犯罪，應依洗錢防
    制法第16條第2項規定，減輕其刑，並與前開幫助犯所減輕
    之刑，依法遞減輕之。
(五)爰以行為人之責任為基礎，審酌政府機關、金融機構為遏止
    犯罪，已大力宣導民眾切勿將個人帳戶提供他人使用，以免
    成為詐欺犯罪之幫兇，且新聞媒體亦常有犯罪集團利用人頭
    帳戶作為犯罪工具之報導，詎被告仍將其申設之金融帳戶任
    意提供他人使用，以此方式幫助他人從事詐欺取財及洗錢之
    犯行，致使此類犯罪手法仍層出不窮，不但造成犯罪偵查及
    追訴困難，亦危害金融交易秩序與社會治安，更造成起訴書
    所載之各被害人均因遭詐欺而受有財產上之損害，所為自應
    予非難；惟審酌被告於本院準備程序時終能坦承犯行，並已
    與告訴人乙○○調解成立，有如附件二所示之本院調解程序筆
    錄可憑，告訴人丁○○則未到庭，亦未以書狀陳述意見，仍足
    認被告並非毫無悔意，犯後態度尚可，兼衡以被告自陳為國
    中畢業學歷之教育程度，從事台電外包工作，月收入約新臺
    幣4萬元，家中有中風之岳母、無業之配偶及須扶養1名未成
    年子女，家庭經濟狀況勉持，暨其犯罪之動機、目的、手段
    、交付金融帳戶之數量、被害人人數及被害人所受損害程度
    等一切情狀，量處如主文所示之刑，並諭知罰金如易服勞役
    之折算標準。　
(六)被告未曾因故意犯罪而受有期徒刑以上刑之宣告（所犯妨害
    性自主案件，緩刑期滿而緩刑之宣告未經撤銷，刑之宣告失
    其效力），有臺灣高等法院被告前案紀錄表附卷可稽，其因
    一時失慮，致罹刑章，犯後已知坦承犯行，並已與告訴人乙○○調解成立，信其經此刑事追訴、審判程序之教訓及刑之宣
    告，應已知所警惕，而無再犯之虞，本院綜核各情，認前揭
    所宣告之刑，以暫不執行為適當，爰依刑法第74條第1項第1
    款規定，宣告緩刑2年，以勵自新。又為促使被告日後能知
    曉法治觀念，使其記取教訓，並保障告訴人乙○○權益，除前
    開緩刑之宣告外，應有命被告為一定負擔之必要，爰依刑法
    第74條第2項第3款、第8款規定，命被告應依附件二所示本
    院調解程序筆錄所載之內容及方式，向告訴人乙○○支付損害
    賠償，及應於緩刑期間內接受受理執行之地方檢察署所舉辦
    之法治教育2場次，並依同法第93條第1項第2款規定，諭知
    於緩刑期間付保護管束。倘被告違反上開所定負擔且情節重
    大，足認原宣告之緩刑難收其預期效果，而有執行刑罰之必
    要，得撤銷其緩刑宣告，附此敘明。
三、沒收：
(一)被告本案供犯罪所用之金融卡均未據扣案，審酌該金融帳戶
    已遭列為警示帳戶，對於詐欺集團而言，已失其匿名性，亦
    無從再供犯罪使用，且該等物品實質上並無任何經濟價值，
    亦非屬於違禁物或法定應義務沒收之物，爰不予宣告沒收或
    追徵。
(二)又本案卷內並無積極證據可證明被告有取得或分潤起訴書所
    載被害人遭詐騙之款項，或因提供本案金融帳戶之金融卡而
    獲取報酬，是被告本身目前並無犯罪所得，自無應依法沒收
    或追徵之犯罪所得。
(三)另因被告並非直接實行掩飾、隱匿詐欺所得贓款之行為人，
    其就所掩飾、隱匿之財物，不具有事實上之處分權，不適用
    洗錢防制法第18條第1項之沒收規定，附此敘明。
四、依刑事訴訟法第273條之1第1項、第299條第1項前段、第310
    條之2、第454條第2項，洗錢防制法第14條第1項、第16條第
    2項，刑法第11條、第30條第1項前段、第2項、第339條第1
    項、第55條、第42條第3項前段、第74條第1項第1款、第2項
    第3款、第8款、第93條第1項第2款，刑法施行法第1條之1第
    1項，判決如主文。
五、如不服本判決，得於收受本判決送達之日起20日內，以書狀
    敘述具體理由，向本院提出上訴（應附繕本）。
本案經檢察官蔣志祥提起公訴，檢察官甲○○到庭執行職務。
中　　華　　民　　國　　111 　年　　11　　月　　29　　日
                  刑事第十九庭  法  官  何紹輔
以上正本證明與原本無異。
告訴人或被害人如不服判決，應備理由具狀向檢察官請求上訴，
上訴期間之計算，以檢察官收受判決正本之日起算。
　　　　                        書記官  林政佑
中　　華　　民　　國　　111 　年　　11　　月　　30　　日
【附錄本案論罪科刑法條】
洗錢防制法第14條
有第2條各款所列洗錢行為者，處7年以下有期徒刑，併科新臺幣
5百萬元以下罰金。
前項之未遂犯罰之。
前2項情形，不得科以超過其特定犯罪所定最重本刑之刑。

中華民國刑法第30條
幫助他人實行犯罪行為者，為幫助犯。雖他人不知幫助之情者，
亦同。
幫助犯之處罰，得按正犯之刑減輕之。

中華民國刑法第339條
意圖為自己或第三人不法之所有，以詐術使人將本人或第三人之
物交付者，處5年以下有期徒刑、拘役或科或併科50萬元以下罰
金。
以前項方法得財產上不法之利益或使第三人得之者，亦同。
前二項之未遂犯罰之。

【附件一】
臺灣臺中地方檢察署檢察官起訴書                      上股
                                    111年度偵字第27232號
                                    111年度偵字第29775號
　　被　　　告　丙○○　男　50歲（民國00年00月0日生）
　　　　　　　　　　　　住○○市○○區○○街000○00號7樓
　　　　　　　　　　　　之1
　　　　　　　　　　　　國民身分證統一編號：Z000000000號
上列被告因詐欺等案件，業經偵查終結，認應提起公訴，茲將犯
罪事實及證據並所犯法條分敘如下：
　　　　犯罪事實
一、丙○○明知金融機構帳戶為個人理財之重要工具，如提供予不
    相識之人使用，極易遭人利用作為有關財產犯罪之工具，可
    能使不詳之犯罪集團藉以掩飾或隱匿犯罪所得來源、去向，
    以逃避刑事追訴之用，竟仍不違背其本意，而基於幫助詐欺
    及幫助洗錢之不確定故意，於民國111年3月3日或同年年月4
    日，在臺中市龍井區統一超商龍井門市，將其申請之臺灣土
    地銀行帳號000-000000000000號帳戶（下稱土地銀行帳戶）
    及台中商業銀行帳號000-000000000000號帳戶(下稱台中銀
    行帳戶)之金融卡(含密碼)等提供予真實姓名年籍不詳之詐
    騙集團成員使用。嗣該詐欺集團成員取得上開2帳戶資料後
    ，即與其他詐欺集團成員，共同基於意圖為自己不法所有之
    詐欺犯意聯絡，分別於如附表所示時間，以如附表所示方式
    向如附表所示之丁○○、乙○○等人施行詐騙，致丁○○、乙○○等
    人均陷於錯誤後，分別於如附表所示匯款時間，將如附表所
    示受騙款項匯至如附表所示上開2帳戶內，並遭人提領一空
    。嗣丁○○、乙○○等人分別查覺受騙報警處理，經警循線查知
    上情。
二、案經丁○○、乙○○分別訴由臺中市政府警察局第五分局、嘉義
    市政府警察局第二分局報告偵辦。　
　　　　證據並所犯法條
一、證據清單暨待證事實
編號 證  據  清  單 待  證  事  實 1 被告丙○○於警詢及本署偵查中之供述 1.上開土地銀行、台中銀行等2帳戶為被告開立並使用之事實。 2.被告堅決否認有何詐欺犯行，辯稱:伊當時缺錢，與對方加LINE連繫，對方說伊有資格申請15萬元貸款，但要交付個人銀行金融卡、密碼，以製作金流方便貸款，但與對方的LINE對話紀錄都被伊刪除云云。 2 證人即告訴人丁○○於警詢中之指證、提供之通話紀錄及網路銀行轉帳明細 告訴人丁○○遭騙匯款至被告上揭土地銀行帳戶之事實。　　　  3 證人即告訴人乙○○於警詢中之指證、提供之通話紀錄及永豐銀行、臺灣銀行、國泰世華銀行等3帳戶交易明細 告訴人乙○○遭騙匯款至被告上揭台中銀行帳戶之事實。 4 被告之土地銀行、台中銀行等2帳戶開戶文件、交易明細表 告訴人丁○○、乙○○等人於如附表所示時間遭詐騙匯款至被告之上開土地銀行、台中銀行等2帳戶內之事實。 
二、核被告所為，係犯刑法第30條第1項前段、第339條第1項之
    幫助詐欺取財及刑法第30條第1項前段、洗錢防制法第14條
    第1項之幫助洗錢等罪嫌。被告以提供本案土地銀行及台中
    銀行等2帳戶之金融卡(含密碼)之行為，幫助他人詐欺取財
    及洗錢，係一行為觸犯數罪名，為想像競合犯，請依刑法第
    55條規定，從一重之幫助洗錢罪處斷。又被告以幫助詐欺取
    財及幫助洗錢之不確定故意，將本案土地銀行及台中銀行等
    2帳戶之金融卡(含密碼)提供予他人使用，係參與詐欺取財
    罪、洗錢構成要件以外之行為，為幫助犯，請依刑法第30條
    第2項之規定，減輕其刑。
三、依刑事訴訟法第251條第1項提起公訴。
　　此　致
臺灣臺中地方法院
中　　華　　民　　國　 111　　年　　8 　　月　　4　　日
　　　　　　　　　　　　　　　檢　察　官　 蔣志祥
附表
編號 告訴人 詐騙時間 詐騙方式 匯款時間 匯入帳戶 匯款金額(新臺幣：元) 1 丁○○ 111年3月9日17時41分許 假冒電商客服人員及銀行人員撥打告訴人丁○○電話，佯稱：因其信用卡遭盜刷，將自動扣款，須至網路銀行取消設定云云 111年3月9日17時41分許 丙○○土地銀行帳戶 4萬9987元     111年3月9日17時42分許 丙○○土地銀行帳戶 4萬128元 2 乙○○ 111年3月9日19時30分許 假冒寬頻業者客服人員及銀行人員撥打告訴人乙○○電話，佯稱：因員工誤刷其信用卡，須由銀行人員刷退，並至網路銀行操作云云。 111年3月9日22時7分許 丙○○台中銀行帳戶 2萬9989元     111年3月9日22時9分許 丙○○台中銀行帳戶 2萬9989元     111年3月9日22時12分許 丙○○台中銀行帳戶 2萬9989元